臺灣板橋地方法院刑事判決　　　　　　　96年度易字第2613號
公　訴　人　臺灣板橋地方法院檢察署檢察官
被　　　告　乙○○
　　　　　　　　　　（現在臺灣桃園監獄執行中）
上列被告因妨害家庭案件，經檢察官提起公訴（96年度偵緝字第
2338號），本院判決如下：
    主  文
乙○○連續與有配偶之人相姦，累犯，處有期徒刑陸月，如易科
罰金，以銀元參佰元即新臺幣玖佰元折算壹日，減為有期徒刑參
月，如易科罰金，以銀元參佰元即新臺幣玖佰元折算壹日。
    事  實
一、乙○○前因傷害致死案件，經本院以88年度少重訴字第2 號
    判決判處有期徒刑6 年確定，執行中經假釋，於民國93年10
    月22日縮刑期滿，未經撤銷假釋，未執行之刑以執行論而執
    行完畢。詎仍不知悔改，明知林恩娟（所犯通姦罪，業經本
    院以96年度簡字第1240號判決判處有期徒刑4 月確定）係甲
    ○○之妻，為有配偶之人，竟仍基於與之相姦之概括犯意，
    自民國92年間某日起迄95年6 月30日前某日止之林恩娟離家
    期間，連續在臺北縣鶯歌鎮乙○○之住處內，與林恩娟發生
    性關係多次。嗣於95年8 月間某日，甲○○輾轉得知林恩娟
    於95年8 月14日，在臺北縣鶯歌鎮○○路9 號詹王成婦產科
    診所產下一非婚生子，乃報警處理，循線查悉上情。
二、案經甲○○訴由臺灣板橋地方法院檢察署檢察官偵查起訴。
    理  由
一、上揭犯罪事實，業據被告乙○○於檢察官訊問及本院審理時
    坦承不諱，核於證人即與之相姦之人林恩娟於檢察官訊問時
    所述情節相吻合，而依卷附詹王成婦產科診所函文暨所附林
    恩娟病歷資料，及告訴人甲○○之戶籍資料所示，林恩娟確
    於與甲○○婚姻關係存續期間之95年8 月14日，在上開診所
    產下一非婚生子，且林恩娟在該診所所留住址及配偶資料，
    乃「鶯歌鎮正義新村119 號（按：即被告戶籍地）」、「乙
    ○○」，足認被告上開自白與林恩娟之證詞，均屬真實。本
    案事證明確，被告犯行堪以認定，應依法論科。
二、被告行為後，如附表所示刑法條文及其配套規定業經變更，
    並均於95年7 月1 日施行，茲依規範行為後法律變更所生新
    舊法律比較適用之準據法即刑法第2 條第1 項之規定（逕適
    用裁判時法，最高法院95年5 月23日刑事庭第8 次會議決議
    參照），為「從舊從輕」之比較（詳如附表所示），行為後
    之法律並未較有利，是均應適用行為時即修正前之規定論處
    。據此，核被告所為，係犯刑法第239 條後段之相姦罪。被
    告先後多次與林恩娟相姦犯行，時間緊接，犯罪構成要件相
    同，顯係基於概括之犯意反覆為之，為連續犯，應依行為時
    刑法第56條之規定，以1 罪論，並依法加重其刑。又被告有
    如犯罪事實欄所示之前案紀錄，甫於93年10月22日執行完畢
    乙節，有臺灣高等法院被告前案紀錄表1 份在卷可稽，按連
    續犯行為之開始，雖在另一犯罪有期徒刑執行完畢以前，但
    其行為之終了，若在該另一犯罪有期徒刑執行完畢後5 年之
    內，仍應構成累犯（最高法院96年度臺上字第252 號判決參
    照），由前述被告之自白及林恩娟之說詞，佐以其等於95年
    8 月14日產下一非婚生子之事實，被告於前案93年10月22日
    執行完畢後5 年之內，確有與林恩娟相姦之行為無誤，被告
    之行為符合累犯要件，應依行為時刑法第47條之規定，遞加
    重其刑。爰審酌被告犯罪之動機、目的、手段、所生危害、
    犯罪後坦承犯行之態度等一切情狀，並參酌告訴人之意見，
    量處如主文所示之刑，並諭知易科罰金之折算標準。又因被
    告犯罪之時間，係於96年4 月24日以前，合於中華民國96年
    罪犯減刑條例所定之減刑條件，應再減其宣告刑2 分之1 ，
    併諭知易科罰金之折算標準。
據上論斷，應依刑事訴訟法第299 條第1 項前段，刑法第2 條第
1 項前段、第239 條後段，行為時（即94年2 月2 日修正公布，
95年7 月1 日施行前之）刑法第56條、第47條、第41條第1 項前
段，行為時（即95年5 月17日公布廢止，同年7 月1 日施行前之
）罰金罰鍰提高標準條例第2 條，中華民國96年罪犯減刑條例第
2 條第1 項第3 款、第7 條、第9 條，判決如主文。
本案經檢察官馬凱蕙到庭執行職務。
中　　華　　民　　國　　96　　年　　10　　月　　19　　日
                    刑事第十四庭  法  官  許炎灶
上正本證明與原本無異。
如不服本判決，應於送達後10日內，向本院提出上訴狀。
                                  書記官  郭勝華
中　　華　　民　　國　　96　　年　　10　　月　　19　　日
附錄本案論罪科刑所引法條：刑法第239 條。
中華民國刑法第239 條（通姦罪）
有配偶而與人通姦者，處1 年以下有期徒刑。其相姦者亦同。
附表：
┌──────┬───────────┬───────────┬────────────┐
│相關法律規定│行為時（修正前）之規定│裁判時（修正後）之規定│本案具體適用後之比較結果│
├──────┼───────────┼───────────┼────────────┤
│刑法第56條  │連續數行為而犯同一之罪│（已刪除）            │依行為時之規定，係論以1 │
│            │名者，以1 罪論。但得加│                      │罪，依裁判時之規定，則應│
│            │重其刑至2 分之1 。    │                      │數罪併罰，應以行為時之規│
│            │                      │                      │定較有利於被告。        │
├──────┼───────────┼───────────┼────────────┤
│刑法第47條  │受有期徒刑之執行完畢，│受徒刑之執行完畢，或一│被告係故意犯本件有期徒刑│
│            │或受無期徒刑或有期徒刑│部之執行而赦免後，5 年│以上之罪，無論依行為時或│
│            │一部之執行而赦免後，5 │以內故意再犯有期徒刑以│裁判時之規定，均構成累犯│
│            │年以內再犯有期徒刑以上│上之罪者，為累犯，加重│，皆應加重其刑，行為後之│
│            │之罪者，為累犯，加重本│本刑至2 分之1 。（第1 │法律並未較有利於被告（最│
│            │刑至2 分之1 。        │項）                  │高法院96年臺上字第4921號│
│            │                      │                      │、第3773號判決參照）    │
├──────┼───────────┼───────────┼────────────┤
│刑法第41條第│犯最重本刑為5 年以下有│犯最重本刑為5 年以下有│依行為時刑法第41條第1 項│
│1 項前段    │期徒刑以下之刑之罪，而│期徒刑以下之刑之罪，而│前段、罰金罰鍰提高標準條│
│            │受6 個月以下有期徒刑或│受6 個月以下有期徒刑或│例第2 條（已廢止）之規定│
│            │拘役之宣告，因身體、教│拘役之宣告者，得以新臺│，易科罰金係以銀元100 元│
│            │育、職業、家庭之關係或│幣1,000 元、2,000 元或│以上300 元以下折算1 日，│
│            │其他正當事由，執行顯有│3,000 元折算1 日，易科│換算新臺幣後，係以新臺幣│
│            │困難者，得以1 元以上3 │罰金。                │300 元以上900 元以下折算│
│            │元以下折算1 日，易科罰│                      │1 日；依裁判時刑法第41條│
│            │金。                  │                      │第1 項前段規定，其最低易│
├──────┼───────────┼───────────┤科罰金之折算標準為新臺幣│
│罰金罰鍰提高│依刑法第41條易科罰金或│（已廢止）            │1,000 元，以行為時之規定│
│標準條例第2 │第42條第2 項易服勞役者│                      │有利於被告。            │
│條          │，均就其原定數額提高為│                      │                        │
│            │100 倍折算1 日；法律所│                      │                        │
│            │定罰金數額未依本條例提│                      │                        │
│            │高倍數，或其處罰法條無│                      │                        │
│            │罰金刑之規定者，亦同。│                      │                        │
└──────┴───────────┴───────────┴────────────┘
